【裁判字號】    91,訴,928
【裁判日期】    920502
【裁判案由】    
【裁判全文】
臺灣新竹地方法院民事判決  九十一年度訴字第九二八號
    原      告  世華聯合商業銀行股份有限公司
    法定代理人  甲○○
    訴訟代理人  戊○○
    被      告  丁○○
    被      告  丙○○
    兼右二人
    訴訟代理人  乙○○      住台北市○○路五四五號五樓
                            身.
右當事人間確認被告間租賃關係不存在事件，本院判決如左：
    主      文
確認被告乙○○、丁○○與被告丙○○間就坐落新竹縣寶山鄉○○段一○七號土地上
建物即門牌號碼新竹縣寶山鄉○○路六十六號七樓房屋之租賃關係不存在。
訴訟費用由被告負擔。
    事      實
壹、原告方面：
一、聲明：如主文第一項所示。
二、陳述：緣被告乙○○於民國八十三年一月八日，提供其所有座落於新竹縣寶山鄉
    ○○段一○七地號上之房屋即門牌號碼為新竹縣寶山鄉○○路六十六號七樓之房
    屋（整編前為新竹縣寶山鄉水尾溝七十一之五號七樓，以下簡稱系爭房屋）設定
    抵押，擔保其向原告之借款，並於貸款之初及三次展延借款期限時，均簽立切結
    書，保證系爭房屋並無租賃關係存在。嗣被告乙○○向原告所借之款項未能清償
    ，原告乃聲請對被告乙○○所有之上開不動產為強制執行，並經本院執行處以九
    十一年執禹字第二九一七號案進行執行。惟被告乙○○、丁○○竟向本院執行處
    陳報其與被告丙○○間就系爭房屋有租賃關係存在，且租約存續期間自八十三年
    一月一日起至一百零三年十月三十一日止，租金每月一萬元，由被告乙○○向被
    告丙○○之借款二百五十萬元抵扣之。如上開租賃契約果真存在，則被告乙○○
    在八十三年一月八日向原告借款時，實無可能簽立切結書，保證並無租賃契約存
    在，且被告間之租賃契約期間長達二十五年亦與常情有違。上開租賃契約顯然為
    被告間因系爭房屋為原告執行拍賣，意圖阻擾拍賣勾串所為，為此，提起本訴確
    認被告間之租賃法律關係不存在。
三、證據：提出他項權利證明書、抵押權設定契約書、借據各乙紙、本票三紙、切結
    書四紙、房屋租賃契約書乙件、本院新院昭執禹字第二九一七號九十一年九月二
    日、九十一年十月八日公告各乙件、鑑定報告乙件為證。並請求向新竹縣寶山鄉
    農會調取訴外人林靜雄之往來記錄
貳、被告方面：
一、聲明：原告之訴駁回。
二、陳述：被告乙○○與被告丙○○之父林靜雄為兄弟，被告乙○○、丁○○為被告
    丙○○之叔叔、嬸嬸。被告乙○○因需款建試驗塔，被告丙○○甫自軍中退伍，
    而由其父林靜雄處獲贈二百五十萬元之創業基金，無息借予被告乙○○。借款之
    時係由被告丙○○之父林靜雄自其設於新竹縣寶山鄉農會帳戶內提領現金交付被
    告乙○○，並在八十三年間以被告乙○○、丁○○之名義訂立租賃契約，將系爭
    房屋出租予被告丙○○，以租金抵償上開債務。被告間之租賃契約確實存在，請
    求駁回原告之訴。
三、提出租賃契約乙件為證。
    理      由
一、原告主張之事實，已據其提出與所述相符之他項權利證明書、抵押權設定契約書
    、借據各乙紙、本票三紙、切結書四紙、房屋租賃契約書乙件、本院新院昭執禹
    字第二九一七號九十一年九月二日、九十一年十月八日公告各乙件、鑑定報各乙
    件為證。被告雖抗辯其等確實由被告丙○○借款予被告乙○○而訂立租賃契約，
    以租金抵償借款云云，並提出租賃契約原本乙紙為證。惟查，系爭房屋在八十三
    年、八十四年、八十五年及八十六年間均曾由被告乙○○出具切結書具結並無租
    賃關係存在，有原告提出之具結書四紙在卷可參，被告乙○○嗣後再抗辯在八十
    三年一月一日即訂有租約，實與上開具結之事實不符，並非可採。另被告丙○○
    抗辯稱八十三年借款予被告乙○○時是甫自軍中退伍，且由其父林靜雄自設於新
    竹縣寶山鄉農會之帳戶提領現金交付被告乙○○云云。經查，經向新竹縣寶山鄉
    農會查詢訴外人林靜雄之帳戶往來記錄，訴外人林靜雄於八十二年四月至八十三
    年一月底均未曾有提領現金二百五十萬元之紀錄，且該帳戶至八十三年一月三十
    一日止最高存款餘額記錄為十四萬三千六百四十四元，有新竹縣寶山鄉農會陳報
    之存款帳卡乙紙在卷可證。且被告丙○○亦自認當時期甫自軍中退伍，亦應無經
    濟能力得自力提出二百五十萬元之現金借予被告乙○○。顯見，被告丙○○並無
    借款予被告乙○○之事實。因此，被告等抗辯之由被告乙○○借款予丙○○二百
    五十萬元，並訂立租賃契約以租金抵償債務云云，實非事實。
二、綜上，被告雖提出日期為八十三年一月一日之租賃契約書，然被告提出之租賃契
    約書，與被告乙○○親自所出具系爭房屋並無租賃關係存在之具結書內容相違，
    且該租賃契約內所載之以每月一萬元租金抵償債務二百五十萬元，期間長達二十
    五年之約定本異於常情，且經查明被告丙○○借款二百五十萬元予被告乙○○，
    並以該債權抵償租金之部分亦查非事實，被告間就系爭房屋應無何租賃關係存在
    ，應係被告為逃避強制執行所為通謀虛偽之意思表示，按民法第八十七條規定：
    「表意人與相對人通謀而為虛偽意思表示者，其意思表示無效」。從而，原告提
    起本訴，請求確認被告間就系爭房屋之租賃關係不存在，為有理由，應予准許。
三、本件事證已臻明確，兩造其餘主張及所提證據經審酌後，認均與本院上開論斷無
    涉或無違，不予贅述。
據上論結，原告之訴為有理由，依民事訴訟法第七十八條、第八十五條第一項判決如
主文。
中      華      民      國    九十二    年      五      月      二      日
                                  臺灣新竹地方法院民事第一庭
~B法      官  黃珮禎
右為正本係照原本作成。
如對本判決上訴，須於判決送達後廿日內向本院提出上訴狀。
~B法院書記官  彭連喜
中      華      民      國    九十二    年      五      月      七      日


司法院資訊處製作；財團法人民間司法改革基金會備份。
